臺中高等行政法院判決
　　　　　　　　　　　　　　　　　　 94年度訴字第00201號
　　　　　　　　　　　　　　　.
原　　　告　甲○
訴訟代理人　乙○○
被　　　告　臺中縣政府
代　表　人　丙○○
訴訟代理人　丁○○
上列當事人間因確認行政處分無效事件（徵收補償事件），原告
提起行政訴訟，本院判決如下︰
　　主  文
原告之訴駁回。
訴訟費用由原告負擔。
　　事  實
一、事實概要：被告為開發台中縣太平市新光地區為新社區，並
    解決大里溪河川整治用地問題需要，經報奉內政部以民國（
    下同）92年11月12日內授中辦地字第0920084780號函核准辦
    理太平市區徵收，共計徵收坐落台中縣太平市○
    ○段2066地號等1,871筆土地，面積107.0683公頃，並經被
    告以92年11月13日府地區徵字第0920304751-1號公告徵收。
    原告以其所有坐落前揭區段徵收範圍內台中縣太平市○○路
    段170- 17、170-71、170-228地號等3筆土地於公告期間內
    向被告申請發給抵價地，經被告審核完竣後以93年2月25日
    府地區徵字第0930053231號函通知原告核准其申請。嗣後原
    告以其前揭地號土地地價低估為由，請求確認前揭被告所為
    之行政處分無效，經被告以94年3月29日府地區徵字第09400
    73513號函復原告，原告遂提起本件行政訴訟。
二、兩造之聲明：
    (一)原告聲明求為判決：
      1.請求確認被告92年11月13日府地區徵字第0920304751-1
        號公告、93年2月25日府地區徵字第0930053231號函及
        93年2月25日府地區徵字第0930053 226號函行政處分無
        效。
      2.訴訟費用由被告負擔。
    (二)被告聲明求為判決：
      1.原告之訴駁回。
      2.訴訟費用由原告負擔。
三、兩造之陳述：
    (一)原告部分：
      1.原告坐落台中縣太平市○○路段170-17、170-72、170-
        228地號等3筆土地，於79年大里溪整治時，即因整治後
        變為堤防內可用土地，並經台灣省政府於82年2月4日府
        建水字第155242號公告，上列3筆土地被列於河川警戒
        線外。
      2.依據太平地政事務所94年3月17日平地價字第093000201
        9號函所述，太平市公所86年之前仍將上述土地列於河
        川警戒線內河川行水區，以致86年發佈太平（新光地區
        ）都市計劃第2次通盤檢討全面檢討地價時，仍將原告
        土地視為河川地，無視事實狀況，似有怠忽職守之嫌。
      3.直至88年上述土地仍以河川地為評估地價標準，與相鄰
        同樣面臨太平市○○路及旱溪東路同性質但未被誤列為
        河川地之土地，價格相差數倍之多，顯然有不合理之處
        。經原告異議後，於89年調整地價，但仍未臻合理。雖
        原告多次口頭請求重新審核，卻未能如願。
      4.93年原告偕同台中縣議員黃存忠親赴太平市地政事務所
        與地價課承辦人員莫克猛共同檢視歷年地價區段圖才發
        現上述問題，雖經陳情訴願程序，仍無法得到合理救濟
        。基於上述重大瑕疵，原告請求被告對於原告上述3筆
        土地，徵收補償地價行政處分無效，請依相毗臨同性質
        土地之地價每坪新台幣14,500元更正之，並為新的行政
        處分。
    (二)被告部分：
      1.原告主張被告92年11月13日府地區徵字第0920304751-1
        號公告及93年2月25日府地區徵字第0930053231號函行
        政處分無效部分，按土地徵收條例第18條暨第40條第1
        項分別規定：「直轄市或縣（市）主管機關於接到中央
        主管機關通知核准徵收案時，應即公告，並以書面通知
        土地或土地改良物所有權人及他項權利人。前項公告之
        期間為30日。」、「實施區段徵收時，原土地所有權人
        不願領取現金補償者，應於徵收公告期間內，檢具有關
        證明文件，以書面向該管直轄市或縣（市）主管機關申
        請發給抵價地。該管直轄市或縣（市）主管機關收受申
        請後，應即審查，並將審查結果，以書面通知申請人。
        」，復查行政程序法第110條規定：「書面之行政處分
        自送達相對人及已知之利害關係人起；書面以外之行政
        處分自以其他適當方法通知或使其知悉時起，依送達、
        通知或使知悉之內容對其發生效力。一般處分自公告日
        或刊登政府公報、新聞紙最後登載日起發生效力。但處
        分另訂不同日期者，從其規定。行政處分未經撤銷、廢
        止，或未因其他事由而失效者，其效力繼續存在。」，
        查本案業依前揭土地徵收條例規定辦理公告，並通知土
        地所有權人在案。而原告於徵收公告期間向被告申請發
        給抵價地，經被告審查後，亦以書面通知原告。依前揭
        行政程序法之規定，自已發生行政處分之效力。
      2.另原告主張被告93年2月25日府地區徵字第0930053226
        號函復所有權人施何月雲之行政處分無效乙節，查行政
        訴訟法第6條第1項規定：「確認行政處分無效及確認公
        法上法律關係成立或不成立之訴訟，非原告有即受確認
        判決之法律上利益者，不得提起之。‧‧‧。」，原告
        既非該行政處分之相對人，自不得就此提起行政處分無
        效之訴。
      3.至於原告於訴狀內事實理由所陳其所有太平市○○路段
        170-17、170-72、170-228地號等3筆土地地價低估等情
        事，所指係被告92年11月13日公告本地區區段徵收據以
        補償地價之92年公告土地現值，查台中縣辦理公告土地
        現值作業係依地價調查估計規則第18條規定，並參酌該
        地價區段土地使用管制、交通運輸‧‧‧及其他影響地
        價區域因素等據以估計區段地價，並於考量地價均衡為
        原則，劃分地價區段；暨依據平均地權條例第46條規定
        ：「直轄市或縣（市）政府對於轄區內之土地，應經常
        調查其地價動態，繪製地價區段圖並估計區段地價後，
        提經地價評議委員會評定，據以編製土地現值表於每年
        1月1日公告，作為土地移轉及設定典權時，申報土地移
        轉現值之參考；並作為主管機關審核土地移轉現值及補
        償徵收土地地價之依據。」辦理。經提交地價評議委員
        會評議通過，陳報內政部核備後公告（地價及標準地價
        評議委員會組織規程93年3月26日修正前）。系爭土地9
        2年公告土地現值經依上述程序評估公告為每平方公尺
        6,000元，另區段徵收加成補償為4成。至請求依相毗鄰
        同性質土地之地價每平方公尺14,500元更正地價乙節，
        經查相鄰地價每平方公尺14,500元之土地，為既成住宅
        區○位於○○路4段北側新福路西側，建築物相當密集
        ，而系爭土地原為河川區，雖經都市計畫變更為住宅區
        ，惟仍需以區段徵收方式辦理開發，在未正式實施開發
        前，仍應從原來之使用，其現況並未變更，且尚須提供
        土地負擔開發成本，於開發後僅能發還42%之抵價地，
        故其公告土地現值訂定自有不同。
      4.綜上所述，原告仍執陳詞提起本訴，難謂有理由，請求
        判決如訴之聲明。
　　理  由
一、有關請求確認被告92年11月13日府地區徵字第0920304751-1
    號公告無效部分：
    (一)按土地徵收為核准徵收機關之行政處分，縣市地政機關所
      做土地徵收之公告，乃依核准徵收機關之徵收處分辦理之
      徵收手續（最高行政法院91年度判字第2211號判決要旨參
      照）。
    (二)本件被告為開發台中縣太平市新光地區為新社區，並解決
      大里溪河川整治用地問題需要，經報奉內政部以92年11月
      12日內授中辦地字第0920084780號函核准辦理太平市區徵收，共計徵收坐落台中縣太平市○○段2066地
      號等1,871筆土地，面積107.0683公頃，並經被告以92年
      11月13日府地區徵字第0920304751-1號公告徵收，為兩造
      所不爭執，並有上開內政部核准函及台中縣政府公告附於
      本院卷可稽（見本院卷第30頁至第32頁、第36頁及第37頁
      ），依上說明，被告92年11月13日府地區徵字第09203047
      51-1號徵收公告係依核准徵收機關內政部之徵收處分所辦
      理之徵收手續而已，本件徵收公告既非非行政處分，從而
      原告主張其為作成徵收處分之當事人，而提起確認被告92
      年11月13日府地區徵字第0920304751-1號徵收公告之行政
      處分無效，並無足取，為無理由，應予駁回。
二、有關請求確認被告93年2月25日府地區徵字第0930053231號
    函行政處分無效部分：
    (一)按「確認行政處分無效之訴訟，非原告有即受確認判決之
      法律上利益者，不得提起之。」、「又提起確認行政處分
      無效之訴訟，須已向原處分機關請求確認其無效未被允許
      ，或經請求後於30日內不為確答者，始得提起之。」為行
      政訴訟法第6條第1項、第2項所明定。
    (二)本件被告93年2月25日府地區徵字第0930053231號函，係
      原告就其所有坐落台中縣太平市區徵收範圍內
      太平市○○路段107-17、107-71地號2筆土地（應領補償
      地價計新台幣2千3百16萬9百元）申請發給抵價地，被告
      函復原告已依土地徵收條例第40條、第41條、第42條規定
      審核完竣，准予發給抵價地，俟土地整理規畫完竣後依原
      告應領回抵價地之權利價值計算可供建築之抵價地面積，
      再依相關法令規定辦理分配交地事宜，屆時原告應檢具本
      函憑辦，有該函附於本院卷可稽（見本院卷第34頁），是
      該函係原告申請發給抵價地，被告審核後予以同意發給之
      處分，並無無效之情事，而原告認其為無效，並未提出任
      何事證，僅於94年3月18日具申請書請求被告確認所有坐
      落太平市區徵收範圍內太平市○○路段107-17
      、107-72、107-228地號等3筆土地徵收補償地價行政處分
      無效，被告亦於94年3月29日以府地區徵字第0940073513
      號函復原告本案已經被告93年2月25日府地區徵字第09300
      53231號及0930053226號函准予發給抵價地在案，業已依
      土地徵收條例第40條第3項規定完成補償，是原告此部分
      之請求，為無理由，應予駁回。
三、有關請求確認被告93年2月25日府地區徵字第0930053226號
    函行政處分無效部分：
    (一)按提起行政訴訟應以適格當事人始足當之，若當事人不適
      格，則欠缺權利保護要件，應以判決駁回之，又「原告之
      訴，依其所訴之事實，在法律上顯無理由者，行政法院得
      不經言詞辯論，逕以判決駁回之。」為行政訴訟法第107
      條第3項所明定。又「確認行政處分無效之訴訟，非原告
      有即受確認判決之法律上利益者，不得提起之。」行政訴
      訟法第6條第1項亦定有明文。
    (三)本件被告93年2月25日府地區徵字第0930053226號函，係
      施何月雲（按係原告之配偶）就其所有坐落台中縣太平市
      新光地區區段徵收範圍內太平市○○路段107-72、107-22
      8地號2筆土地（應領補償地價計新台幣1千3百41萬4千8百
      元）申請發給抵價地，被告函復施何月雲已依土地徵收條
      例第40條、第41條、第42條規定審核完竣，准予發給抵價
      地，俟土地整理規畫完竣後依原告應領回抵價地之權利價
      值計算可供建築之抵價地面積，再依相關法令規定辦理分
      配交地事宜，屆時施何月雲應檢具本函憑辦，有該函附於
      本院卷可稽（見本院卷第35頁），是該函係施何月雲申請
      發給抵價地，被告審核後予以同意發給之處分，並無無效
      之情事，該函既係對施何月雲為之，則作成行政處分之對
      象應為施何月雲，而非原告，應由施何月雲提起訴訟，始
      為當事人適格，原告據以提起確認被告93年2月25日府地
      區徵字第0930053226號函之行政處分無效，其當事人顯不
      適格，原告提起確認無效之訴，並無法律上利益可言，其
      訴在法律上顯無理由，自應以判決駁回，
四、綜上所述，原告所訴均無足採，本件原處分並無違誤，原告
    訴請確認被告92年11月13日府地區徵字第0920304751-1號公
    告、93年2月25日府地區徵字第0930053231號函及93年2月25
    日府地區徵字第0930053 226號函行政處分無效，為無理由
    ，應予駁回。
據上論結，本件原告之訴為無理由，依行政訴訟法第195條第1項
後段、第98條第3項前段，判決如主文。
中　　華　　民　　國　　94　　年　　9　　 月　　8　　 日
                  第二庭審判長法  官　王　茂　修
                              法  官　王  德  麟
                              法  官　莊　金　昌
以上正本證明與原本無異。
如不服本判決，應於判決送達後20日內向本院提出上訴書狀，其
未表明上訴理由者，應於提起上訴後20日內向本院提出上訴理由
書（須依對造人數附具繕本）；如於本判決宣示或公告後送達前
提起上訴者，應於判決送達後20日內補提上訴理由書（須附繕本
）。未表明上訴理由者，逕以裁定駁回。
提起上訴應預繳送達用雙掛號郵票390元（34元及5元郵票各10份
)。
中　　華　　民　　國　　94　　年　　9　　 月　　8　　 日
　　　　　　　　　　　　　　　書記官　邱  吉  雄
